【裁判字號】    95,家訴,114
【裁判日期】    951005
【裁判案由】    確認婚姻關係不成立
【裁判全文】
臺灣桃園地方法院民事判決             95年度家訴字第114號
原      告  甲○○
                        7號
訴訟代理人  戊○○律師
被      告  丁○○
上列當事人間請求確認婚姻關係不成立事件，於民國95年9 月21
日言詞辯論終結，本院判決如下：
    主      文
確認原告與被告間婚姻關係不成立。
訴訟費用由被告負擔。
    事實及理由
一、原告主張：兩造於民國73年6 月28日結婚，後因感情不睦於
    78年4 月11日離婚。嗣於83年間為收養養女彭瑋婕（原名張
    佩君），被告乃向原告商量再辦理結婚登記，於83年1 月28
    日持結婚證書，請雙方家長及被告友人丙○○、乙○○○用
    印後持向桃園縣平鎮市戶政事務所辦理結婚登記，惟兩造並
    無舉行結婚之公開儀式，亦無2 人以上之證人，兩造婚姻應
    屬不成立，為此提起本訴，請求判決確認兩造婚姻關係不成
    立，爰為訴之聲明如主文所示等語。
二、被告則以：兩造確未舉行公開宴客等結婚公開儀式，爰為聲
    明：同意原告之請求等語。
三、按「確認法律關係之訴，非原告有即受確認判決之法律上利
    益者，不得提起之。」，民事訴訟法第247條第1項前段定有
    明文。所謂即受確認判決之法律上利益，係指法律關係之存
    否不明確，原告主觀上認其在法律上之地位有不妥之狀態存
    在，且此種不妥之狀態，能以確認判決將之除去者而言（最
    高法院52年臺上字第1240號判例參照）。本件被告對於原告
    主張其間婚姻不成立乙節固不爭執，然兩造戶籍上既尚存有
    結婚登記，有戶籍謄本可稽，則原告與被告間於私法上之身
    分關係尚非明確，而有與實情不符之狀態存在，其間身分法
    上權利義務難謂無影響，而此種名實不符之狀態得以確認判
    決除去，應認原告仍有即受確認判決之法律上利益。
四、查本件兩造於83年2 月19日向桃園縣平鎮市戶政事務所申請
    辦理結婚登記，登記於83年1 月28日於平鎮市港口餐廳結婚
    ，但兩造實未舉行結婚之公開儀式等情，為被告所不爭執，
    並有戶籍謄本附卷可稽，且據本院向桃園縣平鎮市戶政事務
    所調取兩造申請結婚登記案卷影本在卷可佐。按關於訴訟上
    自認及不爭執事實之效力之規定，在婚姻無效或確認婚姻成
    立或不成立之訴，於婚姻無效或不成立及婚姻有效或成立之
    原因事實不適用之，固為民事訴訟法第574 條第2 項所明定
    ，惟法院依此自認或不爭執之情形，供其依自由心證判斷事
    實真偽之資料，仍無不可（最高法院32年上字第2316號判例
    參照）。查查本件被告始終自承兩造確未舉辦結婚儀式，同
    意兩造婚姻不成立等語，足徵原告前揭主張之事實為真正。
    本件兩造雖經向戶政事務所登記於83年1 月28日結婚，然實
    未舉行結婚之公開儀式，亦即無結婚之事實。從而，原告請
    求確認兩造間婚姻關係不成立，為有理由，應予准許。
五、據上論結，本件原告之訴為有理由，依民事訴訟法第78條，
    判決如主文。
中    華    民    國    95    年    10    月    5     日
                  家事法庭法  官  熊祥雲
以上正本係照原本作成
如對本判決上訴應於送達後20日內向本院提出上訴狀
中    華    民    國    95    年    10    月    5     日
                          書記官  張淑芬


司法院資訊處製作；財團法人民間司法改革基金會備份。
